臺灣高等法院高雄分院刑事判決　　　　110年度上易字第217號
上　訴　人　臺灣高雄地方檢察署檢察官
被　　　告　林融暉


被　　　告　李曜宇


被　　　告　繆執中


上列上訴人因被告妨害自由案件，不服臺灣高雄地方法院109 年
度易字第377 號，中華民國110 年2 月5 日第一審判決（起訴案
號：臺灣高雄地方檢察署109 年度偵字第7265號），提起上訴，
本院判決如下：
    主  文
原判決撤銷。
林融暉共同犯強制罪，處拘役肆拾日，如易科罰金，以新臺幣壹
仟元折算壹日。
李曜宇共同犯強制罪，處拘役貳拾日，如易科罰金，以新臺幣壹
仟元折算壹日。
繆執中共同犯強制罪，累犯，處拘役参拾日，如易科罰金，以新
臺幣壹仟元折算壹日。
    事  實
一、林融暉、李曜宇、繆執中均係「王牌精品會館」（設高雄市
    ○○區○○○路000 號，下稱王牌會館）之幹部，吳羽立（
    原名：曾柏諭，後改名為曾羽立，再改名為吳羽立）前與王
    牌會館有債務糾紛，林融暉遂於民國108 年12月24日21時30
    分前某時許，邀約吳羽立至王牌會館商討債務，吳羽立於同
    日21時30分許與友人許家文一同前往王牌會館303 號包廂內
    ，因雙方就債務清償細節並無共識，林融暉遂與李曜宇、繆
    執中共同基於強制之犯意聯絡，在上述包廂內，由李曜宇及
    繆執中持棍棒毆打、林融暉則徒腳踹踢吳羽立，致吳羽立受
    有左外踝骨折、左肘挫傷、右手挫傷之傷害（傷害部分未據
    告訴），以此強暴方式迫令吳羽立簽立面額各為新臺幣（下
    同）44萬元之本票2 張、汽車讓渡使用委託書、切結書、現
    金保管條等文件後，並要求吳羽立聯繫友人攜帶現金至現場
    ，吳羽立因而聯絡友人A1（年籍詳卷）攜帶22萬元至現場代
    償債務。林融暉收受現金後，始將吳羽立所簽立上開本票及
    文件等物返還予吳羽立，並讓吳羽立離去，而以此強暴方式
    使吳羽立行上述無義務之事。
二、案經吳羽立訴由高雄市政府警察局三民第一分局報告臺灣高
    雄地方檢察署檢察官偵查起訴。
    理  由
一、按被告以外之人於審判外之言詞或書面陳述，屬傳聞證據，
    原則上不得作為證據；惟按被告以外之人於審判外之陳述，
    雖不符刑事訴訟法第159 條之1 至第159 條之4 之規定，而
    經當事人於審判程序同意作為證據，法院審酌該言詞陳述或
    書面陳述作成時之情況，認為適當者，亦得為證據，刑事訴
    訟法第159 條第1 項、第159 條之5 第1 項分別定有明文。
    查本判決所引用屬於傳聞證據之部分，均已依法踐行調查證
    據程序，且檢察官及被告於本院審理時，均明示同意有證據
    能力（本院卷第166、191頁），基於尊重當事人對於傳聞證
    據之處分權，及證據資料愈豐富愈有助於真實發現之理念，
    本院審酌該等證據作成時情況，並無違法取證之瑕疵，且無
    顯不可信之情形，以之作為證據應屬適當，自均有證據能力
    。
二、認定犯罪事實所憑之證據及理由
    上揭事實，業據被告3 人於本院審理時均坦承不諱，核與證
    人即告訴人吳羽立、證人許家文、A1於警詢及偵查之證述相
    符，並有阮綜合醫院、中正脊椎骨科醫院診斷證明書各1 份
    、X 光片、受傷照片、阮綜合醫院病歷0 份、告訴人簽發本
    票2 張、汽車讓渡使用委託書、切結書、現金保管條等文件
    在卷可稽。被告前揭任意性之自白確與事實相符，自堪採為
    論罪之證據。是本件罪證明確，被告3 人犯行均堪認定，應
    依法論科。
三、論罪的理由
  ㈠新舊法比較：
    行為後法律有變更者，適用行為時之法律，但行為後之法律
    有利於行為人者，適用最有利於行為人之法律，刑法第2 條
    第1 項定有明文。被告3 人行為後，刑法第304 條於108 年
    12月25日修正公布，並於同年月27日施行，然修正前該條文
    所定罰金數額，本已依刑法施行法第1 條之1 第2 項前段規
    定提高為30倍，與本次修法將上開條文之罰金數額調整換算
    之結果相同，本次修法並未變更實質內容，不生有利或不利
    被告之影響，尚無新舊法比較之問題，爰逕行適用修正後之
    規定。
  ㈡核被告3 人所為，均係犯刑法第304 條第1 項之強制罪。其
    等就本件犯行，有犯意聯絡及行為分擔，應依刑法第28條論
    以共同正犯。
  ㈢被告繆執中前因詐欺案件，經本院以105 年度原上訴字第13
    號判決判處有期徒刑7 月確定，於106 年12月20日執行完畢
    ，此有臺灣高等法院被告前案紀錄表在卷可佐，其於受有期
    徒刑執行完畢，復於5 年內故意再犯本件有期徒刑以上之罪
    ，為累犯；而本件並無應處最低法定刑，又無刑法第59條規
    定得減輕之情形，且適用累犯加重規定時，亦無超過其所應
    負擔罪責之情事，爰依刑法第47條第1 項之規定加重其刑。
四、上訴論斷的理由
  ㈠原審據以論處被告3 人罪刑，固非無見；惟查：⑴被告3 人
    於本院審理中均與告訴人達成和解，願賠償其所受損害18萬
    元，並自110 年9 月25日起，按月分9 期給付，每期給付2
    萬元，並已支付2 期共4 萬元賠償金等情，有本院110 年度
    附民字第63號調解筆錄、匯款照片及電話紀錄在卷可稽（本
    院卷第157 、202 、209 頁），原審未及審酌，尚有未恰。
    ⑵被告3 人於原審否認犯罪，上訴後其3 人於本院均坦承犯
    行，不再爭執證據細節及調查證據，節省司法資源，原審未
    及審酌，亦有未合。檢察官依告訴人請求上訴主張被告3 人
    於原審否認犯行，且未與告訴人和解，原審量刑過輕等節，
    然被告3 人於本院審理中均已坦承犯行，且與告訴人達成和
    解，是檢察官上訴指摘事項，已不存在，惟原判決既有上開
    未及審酌之處，自應由本院將原判決撤銷改判。
  ㈡爰以行為人之責任為基礎，審酌被告3 人不思以理性平和方
    式處理王牌會館與告訴人間之債務糾紛，竟訴諸暴力使告訴
    人為無義務之事，使告訴人受有前開傷勢，所為均值非難；
    並考量其等犯後於原審均否認犯行，於本院已坦承犯行，且
    與告訴人達成和解，並依約定分期賠償告訴人所受損害，兼
    衡被告林融暉國小畢業之教育程度，被告李曜宇高中畢業之
    教育程度，被告繆執中高職畢業之教育程度，被告林融暉於
    本案係與告訴人催討債務之主要角色，立於主導地位，被告
    李曜宇、繆執中則為從屬性角色，及其等之犯罪手段、目的
    、所生危害、經濟、家庭狀況等一切情狀，分別量處如主文
    所示之刑，並均諭知如易科罰金之折算標準。
據上論結，應依刑事訴訟法第369 條第1 項前段、第364 條、第
299條第1項前段，判決如主文。
本案經檢察官吳書怡提起公訴，檢察官郭麗娟提起上訴，檢察官
吳茂松到庭執行職務。
中    華    民    國   110    年    10    月    28    日
                  刑事第六庭    審判長法  官  李政庭
                                      法  官  王光照
                                      法  官  施柏宏
以上正本證明與原本無異。
不得上訴。
中    華    民    國   110    年    10    月    28    日
                                      書記官  黃璽儒
附錄本判決論罪科刑法條：
中華民國刑法第304條
以強暴、脅迫使人行無義務之事或妨害人行使權利者，處3 年以
下有期徒刑、拘役或9 千元以下罰金。
前項之未遂犯罰之。